【裁判字號】    98,消債更,91
【裁判日期】    980615
【裁判案由】    更生事件
【裁判全文】
臺灣臺南地方法院民事裁定            98年度消債更字第91號
債  務  人  甲○○
                        巷11.
上列當事人因消費者債務清理事件聲請更生，本院裁定如下：
    主  文
聲請駁回。
聲請費用由聲請人負擔。
    理  由
一、按債務人對於金融機構因消費借貸、自用住宅借款、信用卡
    或現金卡契約而負債務，在聲請更生或清算前，應提出債權
    人清冊，以書面向最大債權金融機構請求協商債務清償方案
    並表明共同協商之意旨，消費者債務清理條例（下稱債清條
    例）第151條第1項定有明文。揆其立法意旨無非認債務人對
    於金融構因前開原因所負欠債務，其法律關係較為單純明確
    ，金融機構並已訂有債務協商機制，如能協商成立，債務人
    不需依債清條例聲請更生或清算，可疏減法院負擔，有效分
    配司法資源，並使債務人得自主解決其債務，爰就此部分採
    行協商前置主義。又中華民國銀行公會（下稱銀行公會）為
    使協商前置程序順利並快速進行，擬定相關所需文件說明：
    包括(1)前置協商申請書。(2)身分證正反面影本。(3)申請人財
    產及收支狀況說明書。(4)債權人清冊。(5)近2年綜合所得資
    料清單及最近1個月核發財產資料。(6)近3個月薪資證明（如
    無證明請出具收入切結書）。(7)勞工保險投保資料表及明細
    （如無資料可免提供）。並於網路上公告、備妥相關申請表
    格供債務人下載。經核，前開文書既屬達成協商所必要審核
    文件（包含為確認「確為債務人本人申請協商」及「可能履
    行之協商內容」等），且已較債務人向法院聲請更生或清算
    時所應提出及檢附文件簡便（故無提出之困難性），並於協
    商不成立後可挪作聲請更生或清算應提出文件之一部；加以
    承前述，協商前置之立法意旨在疏減法院負擔，而責由最大
    債權行銀介入以求當事人間得自主解決債務，於適當範圍令
    債務人配合提出相關文件，以減輕最大債權銀行依法律授權
    調取（詳債清條例第151條第2項），應符衡平原則。即銀行
    公會所訂前述應檢附文件，雖較法律所規定之內容煩瑣，但
    有其必要，並易促成協商方案形成。準此，倘最大債權銀行
    依前開規定通知債務人補正，債務人無正當理由，不予補正
    ，亦不補齊文件後重新申請前置協商，自不得執前置協商退
    件通知書，逕向法院提出更生聲請。又聲請更生或清算不合
    程式或不備其他要件者，法院應以裁定駁回之，但其情形可
    以補正者，法院應定期間先命補正，復為同條例第8條所明
    定。
二、本件聲請人即債務人向本院聲請更生，雖主張：其有不能清
    償債務情事，前以債權人清冊向最大債權金融機構台新國際
    商業銀行（下稱台新銀行）請求共同協商債務清償方案，台
    新銀行收受上函後，於97年9月17日以申請文件不符規定為
    由寄發前置協商退件通知函。聲請人遂以前置協商不成立，
    且其無擔保或無優先權之債務總額未逾新臺幣1,200萬元，
    復未經法院裁定開始清算程序或宣告破產為由，向本院聲請
    更生云云。
三、經查：債務人因有對於金融機構因消費借貸、自用住宅借款
    、信用卡或現金卡契約而負債務，且曾發函向最大債權金融
    機構台新銀行請求共同協商債務清償方案，該函並經台新銀
    行收受，有債務人提出陳報狀及前置協商退件通知函在卷足
    憑。惟查，台新銀行收受上開函件後，審查銀行公會所提出
    之各說明文件後，發覺聲請人債務人清冊已逾期，以電話通
    知聲請人補齊債務人清冊正本、薪資單或薪資轉戶、及租屋
    契約等件後再行聲請，有台新銀行提出之陳報狀及電話通聯
    紀錄在卷可查。本院審酌債務人嗣後均未再向台新銀行提出
    協商申請或補正資料，有台新銀行於98年5月20日傳真該銀
    行關於債務人聲請前置協商之電腦資料在卷可稽，因此，債
    務人於98年2月13日具狀向本院聲請更生，然查，債務人並
    非無從提出上開銀行公會規定應檢附之申請文件，其卻怠於
    備齊該文件予台新銀行，嗣後亦未再向台新銀行提出協商申
    請或補正資料，自難認其有申請協商之真意，故其申請既經
    台新銀行以「申請文件不符規定」為由退件，應視同未申請
    ，自不符債清條例第151條第1項：「債務人對於金融機構因
    消費借貸、自用住宅借款、信用卡或現金卡契約而負債務，
    在聲請更生或清算前，應提出債權人清冊，以書面向最大債
    權金融機構請求協商債務清償方案，並表明共同協商之意旨
    」之規定，亦不得逕向法院提出更生之聲請。
四、綜上，債務人提起本件聲請並未遵循同條例第151條第1項之
    規定與全體金融機構債權人先行債務協商之機制，且上開欠
    缺又屬無從補正，依上說明，自應駁回其更生之聲請，爰裁
    定如主文。
中    華    民    國    98    年    6     月    15    日
                民事第三庭    法  官  林福來
上為正本係照原本作成
如不服本裁定，應於裁定送達後10日內，以書狀向本院提出抗告
，並繳納抗告費新臺幣1千元
中    華    民    國    98    年    6     月    15    日
                              書  記  官  吳俊達


司法院資訊處製作；財團法人民間司法改革基金會備份。
